【裁判字號】    98,易,39
【裁判日期】    981008
【裁判案由】    竊盜
【裁判全文】
臺灣高雄地方法院刑事判決                98年度易字第39號
公  訴  人  臺灣高雄地方法院檢察署檢察官
被      告  乙○○
                    (現在臺灣屏東監獄竹田分監執行中）
選任辯護人  洪文佐律師
上列被告因竊盜案件，經檢察官提起公訴（97年度偵字第23330
號），本院判決如下：
    主  文
乙○○無罪。
    理  由
一、公訴意旨略以：被告乙○○意圖為自己不法所有，於民國97
    年7 月12日凌晨3 時至5 時間某時，侵入被害人丙○○高雄
    縣大社鄉○○路121 號住處（無故侵入住宅部分未據告訴）
    ，徒手竊取丙○○所有車號8988-QS 號BMW 廠牌黑色自用小
    客車1 部（車身號碼：WBAHN61060DT52642 號）及該車原廠
    遙控器鑰匙1 個，得手後改懸掛其所有車號6582-XK 號自用
    小客車車牌，供己代步使用。嗣於同年8 月27日下午3 時許
    ，為警因另案持搜索票在高雄縣大寮鄉○○路111 號左側旁
    鐵皮屋執行搜索，查獲上揭懸掛6582-XK 號牌之車輛1 部與
    遙控器鑰匙1 個（另查扣之第一級毒品海洛因7 包及電子秤
    1 個等物，由臺灣高雄地方法院檢察署檢察官另案偵辦），
    因認被告涉犯刑法第321 條第1 項第1 款之夜間侵入住宅竊
    盜罪嫌等語。
二、按被告以外之人於審判外之陳述，雖不符刑事訴訟法第159
    條之1 至第159 條之4 之規定，而經當事人於審判程序同意
    作為證據，法院審酌該言詞陳述或書面陳述作成時之情況，
    認為適當者，亦得為證據；又當事人、代理人或辯護人於法
    院調查證據時，知有第159 條第1 項不得為證據之情形，而
    未於言詞辯論終結前聲明異議者，視為有前項之同意，刑事
    訴訟法第159 條第1 項、第159 條之5 分別定有明文。查本
    案判決所引用其他各項證據（含傳聞證據、非傳聞證據及符
    合法定傳聞法則例外之證據）之證據能力，檢察官、被告乙○○及辯護人於本院審判程序時，均表示無意見，並同意引
    為證據（見本院審易字卷第35頁、易字卷第118 頁），且於
    本院言詞辯論終結前，對於卷附具有傳聞證據性質之證據，
    既均已知其情，卻未聲明異議，本院認該具有傳聞證據性質
    之證據，亦無任何違法取證之不適當情形，以之作為證據使
    用係屬適當，自均具有證據能力。
三、次按檢察官就被告犯罪事實，應負舉證責任，並指出證明之
    方法；又犯罪事實應依證據認定之，無證據不得認定犯罪事
    實；不能證明被告犯罪者，應諭知無罪之判決，刑事訴訟法
    第161 條第1 項、第154 條第2 項、第301 條第1 項分別定
    有明文。申言之，犯罪事實之認定應憑證據，如未能發現相
    當證據，或證據不足以證明，自不能以推測或擬制之方法，
    作為裁判基礎；且認定犯罪事實所憑之證據，雖不以直接證
    據為限，間接證據亦包括在內，然而無論直接證據或間接證
    據，其為訴訟上之證明，須於通常一般之人均不致有所懷疑
    ，而得確信其為真實之程度者，始得據為有罪之認定，倘其
    證明尚未達到此一程度，而有合理之懷疑存在而無從使事實
    審法院得有罪之確信時，即應由法院為諭知被告無罪之判決
    ，最高法院40年台上字第86號、76年台上字第4986號判例意
    旨可資參照。又持有贓物之原因，於社會經驗上，非僅於一
    端，或為竊盜、搶奪、收受、故買、寄藏等不一而足，若非
    有其他證據，尚不能僅以行為人持有贓物之事實，遽論其竊
    盜犯行。
四、公訴意旨認被告涉有上開罪嫌，無非係以警方於上揭時、地
    扣得被害人丙○○所有之上開車輛、被害人之指述、卷附之
    高雄縣政府警察局搜索、扣押筆錄2 份、高雄縣政府警察局
    車輛協尋電腦輸入單、車籍查詢- 基本資料詳細畫面、贓物
    認領保管單、失車紀錄各1 紙，及蒐證照片2 張為其論據。
五、訊據被告固坦承有持有上開BMW 廠牌自用小客車及原廠遙控
    器鑰匙之事實，惟堅詞否認有何竊盜犯行，辯稱：該車係伊
    於97年7 月中旬，向友人甲○○之朋友「阿本」以新臺幣（
    下同）25萬元買的，在高雄縣鳳山市○○路瑞興國小附近交
    車，當時甲○○也在現場，因「阿本」說該車係權利車，伊
    怕被銀行發現拖走，才懸掛自己所有6532-XK 號車牌使用，
    原廠遙控器鑰匙是買車時對方一起拿給伊的，伊並未竊取該
    車及鑰匙等語，經查：
  (一)被害人丙○○高雄縣大社鄉○○路121 號住處，於97年7 月
    12日凌晨3 時至5 時間某時，遭他人無故侵入，並竊取其所
    有上開自用小客車1 部及原廠遙控器鑰匙1 個得逞，嗣於同
    年8 月27日下午3 時許，經警因另案持搜索票執行搜索，察
    覺上開自用小客車為贓車，並懸掛他車之6582-XK 號車牌而
    予以扣押等情，業據證人即被害人丙○○於警詢時證述明確
    （見警二卷第1 至3 頁），並有高雄縣政府警察局搜索、扣
    押筆錄2 份、贓物認領保管單、高雄縣政府警察局車輛協尋
    及尋獲電腦輸入單各1 紙、車號8988-QS 號車籍查詢- 基本
    資料詳細畫面、失車紀錄各1 紙，及蒐證照片2 張在卷可稽
    （見警二卷第17至30頁），且為被告所不爭執，足見本案為
    警查扣之上開自用小客車及原廠遙控器鑰匙確為被害人所有
    ，失竊後復為被告持有無訛，是此部分之事實，堪以認定。
    從而，本件所應審究者，即為該車遭竊後，如何落入被告實
    力支配，若有第三人在被告更早之前建立該車之非法實力支
    配，即不能認定被告乃下手行竊第一手取得非法實力支配之
    人。
  (二)公訴意旨認被告涉有竊盜罪嫌，無非係以被告持有被害人失
    竊之自用小客車為其論據，惟查：1.證人即被告友人甲○○
    於本院審理時業已證述：被告還未購買該車時，曾在鳳山與
    被告一起試過車，買車及交車時伊確實有在場，伊只是在旁
    邊，距被告約2 、3 部車的距離，有看到被告跟「阿本」接
    洽等語明確（見本院易字卷第141 至143 頁），足認被告確
    實有向綽號「阿本」之人接洽購買上開自用小客車事宜，亦
    即該車失竊後，最初非由被告第一手非法持有，係經更早之
    「阿本」之手轉賣與被告甚明。從而，本件被告既否認有竊
    盜犯行，證人甲○○亦就被告與「阿本」交易一節證述如上
    ，而持有贓物之原因本非僅行竊一途，實難僅以被告為警查
    獲時持有上開自用小客車，即認其為竊盜之人。2.至證人甲○○於本院審理時雖曾否認於被告買車及交車時在場，且另
    證稱：伊是在賭博時，看被告開輛新車，詢問被告，被告說
    是向「阿本」買的，交車時伊並不在場等語，對交車時是否
    在場一節證述反覆不一，然本院其後既已命被告與其對質，
    其已就試車與交車時在場及被告係向「阿本」洽購該車等情
    ，證述如上，並當庭明確表示：被告買車及交車過程伊確實
    有在場，但伊真的沒有仲介，這樣就把伊牽扯進去很不公平
    等語（見本院易字卷第142 頁），足見證人甲○○深怕因本
    案遭受牽連而招致刑事追訴之不利益，是其所謂初次在賭場
    看見被告車輛之說應係為免遭受牽連所為飾卸之詞，而無從
    採信，附此敘明。
  (三)再者，證人即被害人丙○○於警詢時證稱：伊於97年7 月12
    日發現伊所有車號8988-QS 號自用小客車失竊，另被竊走台
    新、復華、聯邦、中國、中華、匯豐、花旗、臺灣企銀銀行
    信用卡、身分證、汽車行照及駕照、鑰匙一串、勞力士手錶
    1 只、筆記型電腦1 台、現金2 萬元，空白支票約50張等語
    在卷（見警一卷第2 頁、本院審易卷第61至62頁），然依上
    開證言僅能證明被害人財物遭竊、損失之事實，尚不足以認
    定被告即為本件竊盜之行為人，且被害人失竊物品眾多，非
    僅只上開車輛及鑰匙而已，然本案僅扣得該自用小客車及原
    廠遙控器鑰匙，並未查獲其他失竊物品，亦無從佐證被告確
    有為本件犯行，檢察官以被告持有上開自用小客車，遽認其
    有上開竊盜犯行，稍嫌速斷。況且，檢察官亦未提出其他證
    據證明被告確有侵入被害人住處下手行竊之行為，自不得率
    以竊盜罪名相繩。
  (四)按被告否認犯罪事實所持辯解縱使不能成立，除非有確實證
    據足以證明對於被告犯罪已無合理之懷疑外，不能因被告未
    能提出證據資料為有利於己之證明，即為不利於被告之認定
    ；亦不能因被告未能提出證據資料證明其無罪，即認定其有
    罪，此迭經最高法院近年來著有判決可資參照（91年度台上
    字第7498號、92年度台上字第1456、1457、2570、2753號、
    93年度台上字第664 號）。查本件被告於警詢時供稱：查扣
    之BMW 廠牌自用小客車係朋友介紹伊以65萬元購買的等語（
    見警1 卷第11頁），及於偵查中供稱：伊向甲○○的朋友購
    買該自用小客車，並交給對方現金65萬元等語（見偵卷第7
    頁至第7 頁背面頁），於本院準備程序時則供稱：當初是約
    定65萬元，而伊已經付了25萬元等語（見本院審易卷第18頁
    背面），嗣於本院審理時又改口供稱：一開始對方開價65萬
    元，隔天才談定25萬元，實際是交付25萬元等語（見本院易
    字卷第150 頁），其就購買上開自用小客車之價金，雖前後
    供述不一，然被告基於「不自證己罪原則」，且其於警詢、
    偵查及本院準備程序中所述大致相符，況本件並無積極證據
    證明被告有為本件竊盜犯行，已如上述，是縱其上開供述並
    非一致而有歧異，揆之前揭判決意旨，猶不得憑此遽為被告
    不利之認定，推認其有檢察官所指之竊盜犯行。
六、綜上所述，檢察官所舉前開證據，尚不足使本院達於通常一
    般之人均不致有所懷疑，而得確信被告有侵入被害人住處行
    竊之犯行，致使無從形成有罪之確信，則依罪證有疑利於被
    告之證據法則，即不得遽為不利被告之認定。此外，本院復
    查無其他積極證據足認被告有檢察官所指之上述犯行，揆諸
    首揭說明，自應為被告無罪之諭知。
七、至被告是否另涉犯故買贓物罪嫌，此部分未經提起公訴，且
    與起訴之竊盜罪間，兩者社會事實歧異，法律所賦予之評價
    亦不相同，殊非具有犯罪事實同一性之案件，是以，本院即
    無從變更起訴法條而予以審判，併此敘明。
據上論斷，應依刑事訴訟法第301 條第1 項，判決如主文。
本案經檢察官王清海到庭執行職務。
中    華    民    國    98    年    10    月    8     日
                  刑事第十八庭  審判長法  官  李東柏
                                      法  官  王  琁
                                      法  官  周佳佩
以上正本證明與原本無異。
如不服本判決應於收受送達後10日內向本院提出上訴書狀，並應
敘述具體理由；如未敘述上訴理由者，應於上訴期間屆滿後20日
內向本院補提理由書（均須按他造當事人之人數附繕本）「切勿
逕送上級法院」。
中    華    民    國    98    年    10    月    8     日
                                      書記官  王立山


司法院資訊處製作；財團法人民間司法改革基金會備份。
